【裁判字號】    98,小上,13
【裁判日期】    980409
【裁判案由】    損害賠償
【裁判全文】
臺灣高雄地方法院民事判決              98年度小上字第13號
上  訴  人  玉山商業銀行股份有限公司後庄分公司
法定代理人  丙○○
訴訟代理人  乙○○
            丁○○
被  上訴人  甲○○
當事人間請求損害賠償事件，上訴人對於中華民國97年11月20日
本院鳳山簡易庭97年度鳳小字第1987號第一審小額民事判決提起
上訴，本院判決如下：
    主  文
上訴駁回。
第二審訴訟費用新台幣壹仟伍佰元由上訴人負擔。
    事實及理由
一、查上訴人之法定代理人原係王智宏，於民國98年2 月27日，
    由王弘智變更為丙○○，有經濟部函及上訴人公司變更登記
    表影本在卷可稽，茲丙○○具狀聲明承受訴訟，應予准許，
    合先敘明。
二、按對於小額程序之第一審裁判之上訴，非以其違背法令為理
    由，不得為之，民事訴訟法第436條之24第2項定有明文。次
    按對於小額程序之第一審判決，依上訴意旨足認上訴為無理
    由，得不經言詞辯論為之，同法第436條之29第2款亦有明文
    。又按當事人於小額訴訟之第二審程序不得提出新攻擊或防
    禦方法，同法第436之28條同有明文。而所謂判決違背法令
    ，係指原判決有不適用法規或適用不當之情形，若僅係取捨
    證據、認定事實等屬於原審法院職權行使之事項，除有認定
    違法之情形外，應不生違背法令之問題，最高法院28年上字
    第1515號判例意旨參照。
三、本件上訴人上訴意旨略以：(一)原審法院得心證理由中關於證
    人陳江源證詞部分其內容有誤，惟上訴人未能予原審獲得充
    分辯明之機會，屬違反民事訴訟第468 條之規定，原審判決
    顯屬判決違背法令。(二)又依據證人陳江源於97年2 月11日向
    本行所投訴之內容係：當日攜帶80張千元鈔票至存款機存款
    ，途中抽出一張他用，而存入後存款機只顯示有76張，故陳
    江源認定機器有吃錢3 張，便取消交易進行投訴，經上訴人
    職員說明後而不再投訴等情，惟證人陳江源卻於原審97年11
    月6 日中確證稱：伊攜帶2 萬多元去存款等語，前後落差甚
    劇，原判決據此認定上訴人電腦沒有故障紀錄，卻又認定電
    腦設備發生異常，顯然不符合論理法則，係判決違背法令，
    。(三)再者，上訴人之提款機固如原判決所稱之故障之可能，
    惟並非有此可能性，即可遽認被上訴人有因上訴人提款機故
    障，而受有8 張千元鈔票遭吃錢之損害。故被上訴人在未證
    明受有損害之前，原判決即依此認定被上訴人受有損害8 千
    元，並適用民法第191 條之3 為上訴人敗訴之判決，亦屬適
    用法規不當。為此提起上訴，求為廢棄原判決，並判命駁回
    被上訴人之請求等情。
四、經查，本件上訴人提起上訴，形式上既已具體指摘原審判決
    理由有違背民事訴訟法第468 條等，應認尚符合民事訴訟法
    第436 條之24第2 項對於小額程序第一審判決，須以違背法
    令為理由方得提起上訴之規定，其提起上訴，即屬合法。次
    查：(一)按「關於言詞辯論所定程序之遵守，專以審判筆錄證
    之。」，為民事訴訟法第219 條所明定。上訴意旨雖另指陳
    ：原審未予其辯明證人陳江源證述之機會云云，惟原審於97
    年11月6 日之審判程序中，審判長於詢問證人陳江源完畢後
    ，曾詢問兩造對證人證述有何意見，兩造均答稱無意見等情
    ，有該日審判筆錄在卷可證（見原審卷第29頁），足認原審
    業已給予上訴人對於證人陳江源證述陳述之機會，故上訴人
    此部分之指摘，已嫌無據。(二)證人陳江源證述是否可採，及
    被上訴人是否因上訴人所有之系爭提款機之故障，而造成被
    上訴人受有8 千元之損害，業經原審詳述其所認定之理由為
    ：系爭提款機在當日確曾有「多次存款匣口開闔異常之情形
    」，且上訴人之職員至系爭提款機檢視時，僅將機內置鈔箱
    金額取出與電腦紀錄核對，並未檢視該提款機其他地方，故
    不能排除系爭提款機當日有故障之可能。另核以社會常情，
    被上訴人若非確實受有損害，當不致在其認系爭提款機有發
    生故障當時，立即通知上訴人，並佐以陳江源之證述，認定
    被上訴人確實受有8 千元損害等情。足認被上訴人於原審中
    對於其受損害金額，業已舉出證人陳江和之證述，系爭提款
    機在當日確曾有「多次存款匣口開闔異常之情形」，及以上
    訴人未能於事發當時即時派員處理之事實，做為其證據方法
    ，原審據此採摘證據並推論認定被上訴人確受有8 千元之損
    害，核其認事用法並無任何違反論理法則或經驗法則之處，
    故上訴人此部分之上訴理由並未見其可取之處。(三)復次，上
    訴人上訴意旨用以指摘證人陳江源於原審審理中所述不實，
    陳江源於97年2 月11日之投訴內容，並未見上訴人於原審言
    詞辯論終結前提出證據資料，觀諸前述民事訴訟法第436 條
    之28之規定，上訴人自不得至本院審理中再提出此新防禦方
    法，且上訴人復未能證明其未及時提出係因原審違背法令所
    致，本院即不得加以斟酌。承上所述，依上訴人所陳既無從
    認定原判決有何違背法令之處，揆諸首揭說明，其上訴顯無
    理由，應予駁回。
五、綜上所述，原審判決並無上訴人所指違背法令情形，上訴人
    提起本件上訴，指摘原判決不當，求予廢棄改判，依其上訴
    意旨，足認上訴顯無理由，爰不經言詞辯論，逕以判決駁回
六、本件第二審訴訟費用，確定為如主文第2 項所示之金額。
七、據上論結，本件上訴無理由，依民事訴訟法第436條之32第1
    項、第2項、第449條第1項、第436條之29第2款、第436條之
    19第1項、第78條，判決如主文。
中    華    民    國    98    年    4     月    9     日
                  民事第六庭審判長法  官  楊國祥
                                  法  官  林書慧
                                  法  官  吳志豪
以上正本係照原本作成。
本判決不得上訴。
中    華    民    國    98    年     4    月     9    日
                              書記官  劉音利


司法院資訊處製作；財團法人民間司法改革基金會備份。
